臺灣臺中地方法院刑事判決　　　　　　　　96年度易字第71號
公　訴　人　臺灣臺中地方法院檢察署檢察官
被　　　告　乙○○
上列被告因妨害自由等案件，經檢察官提起公訴（九十五年度偵
續字第三○三號），本院判決如下：
    主    文
乙○○以強暴妨害人行使權利，處有期徒刑肆月，如易科罰金，
以銀元佰元即新臺幣玖佰元折算壹日。
    犯罪事實
一、乙○○主觀上認為其與甲○○間有債務糾紛，其於民國九十
    五年六月二十八日上午八時許，駕車行經臺中縣沙鹿鎮○○
    路與正德街口時，適見甲○○亦駕車經過該處，為迫使甲○
    ○出面處理債務問題，遂基於以強暴妨害人行使權利之犯意
    ，超車攔下甲○○之車輛，待甲○○停車後，拉開甲○○副
    駕駛座車門，強行取走甲○○所有之汽車鑰匙，甲○○遂拿
    起其持用之0000000000號行動電話欲報警，乙○○見狀即再
    強行取走甲○○上開手機阻止其報警。因甲○○當場表示要
    去弘光大學上課快要遲到，乙○○始將汽車鑰匙返還，惟仍
    扣留上開手機不還，要求甲○○下課後至其住處取回手機，
    以此強暴方式，妨害甲○○行使權利。乙○○離去時為確保
    甲○○會出面解決債務，又基於恐嚇犯意，對甲○○恫稱：
    若去報案要殺死妳全家等語，以此加害生命之事，恐嚇甲○
    ○致生危害於安全。甲○○隨即於同日上午八時五十分許，
    前往臺中縣警察局清水分局明秀派出所報案，經警員多次以
    甲○○另支0000000000號行動電話聯絡乙○○0000000000號
    行動電話，要求乙○○至派出所說明案情，乙○○均置之不
    理。乙○○復於同日晚間六時二十分至四十分之間（起訴書
    誤載為晚間六時許），接續前述恐嚇之犯意，以其00000000
    00號行動電話發話予甲○○0000000000號行動電話，對甲○
    ○嚇稱：「…我叫妳去派出所講講撤銷，妳還是不去，我先
    跟妳講，假如妳要這麼做，我正式講，我要讓妳死，就一定
    會讓妳死，我現在這裡農藥都攜帶著，我也正式，我自己也
    會死，那妳們不知道要死幾個，我講我就一定會這樣，若沒
    有，我就把車子撞到爛掉，我講的話講出口就要開始做了，
    我就會不客氣，不只是跟蹤妳而已，只要我一看到，我就一
    聲，我就撞下去，我就不會客氣，妳敢這麼做，我就正式做
    了，妳不要白目，我先跟妳講，妳要趕快去」等語，以此加
    害生命之事，恐嚇甲○○致生危害於安全。
二、案經甲○○訴由臺中縣警察局清水分局報告臺灣臺中地方法
    院檢察署檢察官偵查起訴。
    理    由
一、訊據被告乙○○固承認其於前開時地取走告訴人甲○○之手
    機，事後並於同日晚間以電話聯絡告訴人，電話中其確實有
    講「我要讓妳死，就一定會讓妳死」等話語，然矢口否認有
    何強制及恐嚇犯行，辯稱：甲○○多年前向伊借錢，事後避
    不見面，案發當天甲○○在路上遇見伊，就把車開到一旁，
    人跑下車，她的手機掉在路上，伊撿起來，伊沒有拿甲○○
    汽車鑰匙。後來伊是因為一時氣憤，才打電話給甲○○講那
    些話，伊沒有恐嚇甲○○的意思云云。
二、經查：被告前開強制及恐嚇犯罪事實，業據告訴人甲○○於
    本院審理時以證人身分具結證稱：「當天早上我要去上課，
    經過該處，被告開車自我左後超過到我車前把攔下來，當時
    我本來在行進中，該處沒有紅綠燈，被告把我攔下來，我就
    緊急煞車，被告就下車，到我車旁，先開我駕駛座門，之後
    又開副駕駛座門，因為我車子只要拉上手煞車車門就會自動
    開鎖，被告開右側車門，我右手就拿起手機要報案，被告就
    自右邊把我手機拿走，還拿走我汽車鑰匙，並說若去報案要
    讓你及全家死。後來我就下車跑到路中央即車道的內線，我
    招手要攔計程車要去報案，但計程車對我搖手說不載。後來
    因為沒有計程車要停，我很想哭，就對被告說我要上課，拜
    託被告把東西還給我，被告看到我一直站在內側車道，來往
    車子很多，我又一直在哭，被告才還我鑰匙，但沒有還我手
    機，我拿到鑰匙後就開車離開現場」、「（今日勘驗的錄音
    帶內容中有恐嚇的言語，你是何時何地接到該通電話？）當
    天晚上六點多我自派出所回到自己住家接到的」、「（依你
    所述，本件事發經過，是否被告六月二十八日搶你手機時先
    說不能去報案否則要殺死全家，之後在當晚六時半又來電給
    你說同樣的話？）是的」、「（你聽被告上開所說兩次話，
    你心裡感覺如何？）我真的很怕」等語在卷（見本院卷第四
    六至四八頁）。又經本院當庭勘驗告訴人於偵查中所提案發
    當晚被告以0000000000號行動電話與告訴人0000000000號行
    動電話通話之錄音帶，內容與告訴人提出之譯文相符（見偵
    續卷第三七頁），被告亦自承該錄音帶確實為其與告訴人之
    對話，且經本院比對被告0000000000號、告訴人0000000000
    號行動電話通聯紀錄，顯示上開二支行動電話於案發當晚六
    時二十分至六時四十分間，確實有三通通聯紀錄，均為被告
    主動發話予告訴人，通話時間分別為三十九秒、八十八秒及
    六十九秒（見偵續卷第二○頁以下及本院卷第三三至四一頁
    ）。另告訴人於被告強行取走其手機後，立即前往明秀派出
    所報案，期間被告曾多次致電告訴人要求告訴人至彰化清水
    岩寺見面取回手機，經警員陪同告訴人前往清水岩寺等候，
    被告卻未依約前來，嗣警員多次以電話聯絡被告至派出所說
    明案情，被告均表示沒有時間不願前來，有明秀派出所警員
    洪宗文製作之職務報告書及公務電話紀錄表附於警卷可稽。
    雖被告否認犯罪，並以前詞置辯，惟被告若非強行取走告訴
    人手機並出言恐嚇，告訴人何須立即前往明秀派出所報案，
    又依前述被告與告訴人於案發當日之通聯紀錄以觀，被告自
    當日上午八時四十二分起至晚間六時三十九分止，先後共撥
    打三十通電話予告訴人（未接聽部分不計入），被告倘非為
    逼使告訴人出面解決債務，何須於取得告訴人手機後密集以
    電話要求告訴人見面始願返還手機。另被告以電話對告訴人
    恫稱：「…我叫妳去派出所講講撤銷，妳還是不去，我先跟
    妳講，假如妳要這麼做，我正式講，我要讓妳死，就一定會
    讓妳死」等語，顯係以加害生命之事恐嚇告訴人，依該等話
    語客觀內容，已足以使人心生畏懼，致生危害於安全，被告
    縱係出於氣憤而為，亦僅屬犯罪動機之問題，難認其主觀上
    無恐嚇之犯意。至於告訴人於九十五年八月二日檢察官偵訊
    時雖曾證稱：被告攔車時沒有講話，似謂被告取走手機時未
    出言恐嚇，而有前後指訴不盡一致之情形，然告訴人於本院
    審理時就此已解釋係因未曾上過地檢署，不知要如何回答，
    且檢察官一直搖手制止其答話所致，參諸告訴人於案發後前
    往明秀派出所報案時，已明確陳述「乙○○拿走我的行動電
    話時就恐嚇我說：如果我報案就要殺死我全家」，可見告訴
    人於警詢及本院審理時所為之陳述，應較接近真實，而得採
    為認定被告犯行之依據，綜上所述，被告所辯不足採信。
    本件事證明確，被告犯行堪以認定。
三、被告行為後，刑法施行法業已修正，增訂第一條之一規定：
    「中華民國九十四年一月七日刑法修正施行後，刑法分則編
    所定罰金之貨幣單位為新臺幣。九十四年一月七日刑法修正
    時，刑法分則編未修正之條文定有罰金者，自九十四年一月
    七日刑法修正施行後，就其所定數額提高為三十倍。但七十
    二年六月二十六日至九十四年一月七日新增或修正之條文，
    就其所定數額提高為三倍」，是就現行刑法中，有關於罰金
    刑處罰之規定，即有比較新舊法之必要。本件被告所犯之強
    制及恐嚇罪法定刑中均設有罰金刑之規定，經比較增訂之刑
    法施行法第一條之一與被告行為時之罰金罰鍰提高標準條例
    第一條前段、現行法規所定貨幣單位折算新臺幣條例第二條
    結果，二者規定適用之結果並無不同，此部分尚無新法或舊
    法較有利於被告之問題。另被告行為後，刑法已刪除牽連犯
    之規定，此刪除雖非犯罪構成要件之變更，但顯已影響行為
    人刑罰之法律效果，自屬法律有變更。本件被告所犯強制及
    恐嚇二罪，有手段目的之牽連關係，依修正前刑法僅須從法
    定刑較重之強制罪處斷即可；依修正後刑法則應分論併罰，
    此部分經比較新、舊法結果，以舊法較為有利。綜合上述各
    條文修正前、後之比較，揆諸最高法院九十五年度第八次刑
    庭會議決議及修正後刑法第二條第一項前段、但書規定之「
    從舊從輕」原則，綜其全部罪刑比較之結果，應一體適用被
    告行為時之法律，即修正前刑法相關規定予以論處。
四、本件依被告所述告訴人向其借錢未還，及告訴人所述被告取
    走其手機後多次來電要求見面始願歸還手機，足見被告主觀
    上係認為告訴人積欠其債務，為迫使告訴人出面解決，而強
    行取走告訴人手機，被告主觀上應係基於妨害他人行使權利
    之犯意為之，對於該手機應無為自己不法所有之意圖。故核
    被告所為，係犯刑法第三百零四條第一項之強制罪、第三百
    零五條之恐嚇罪。被告於同日先當面恐嚇告訴人「若去報案
    要殺死妳全家」，復以電話恐嚇告訴人「我正式講，我要讓
    妳死，就一定會讓妳死」等語之行為，時地密接，侵害法益
    相同，為接續犯，應僅論以一罪。被告所犯前揭二罪，係為
    達迫使告訴人出面處理債務之同一目的而犯，有手段目的之
    牽連關係，應依修正前刑法牽連犯之規定，從法定刑較重之
    強制罪處斷，公訴人認應分論併罰，容有未洽，附此說明。
    爰審酌被告犯罪之動機、手段、所生損害，事後否認犯行，
    迄未與告訴人達成和解等一切情狀，併參酌公訴人之具體求
    刑，量處如主文所示之刑。又被告行為後，罰金罰鍰提高標
    準條例第二條業已刪除，而刑法第四十一條第一項前段關於
    易科罰金之折算標準，已由舊法之銀元一百元、二百元、三
    百元，修正為新臺幣一千元、二千元、三千元，因屬科刑規
    範事項之變更，其折算標準為裁判時所應諭知，自有就新舊
    法規定比較之必要，經比較新舊法結果，以被告行為時之舊
    法較有利於被告，依刑法第二條第一項前段之規定，應適用
    被告行為時之舊法即修正前刑法第四十一條第一項前段、修
    正前罰金罰鍰提高標準條例第二條之規定，諭知以銀元三百
    元即新臺幣九百元折算一日為易科罰金之折算標準。末者，
    起訴書犯罪事實欄雖記載「乙○○復於同日13時許撥打甲○
    ○手機號碼0000000000，要求甲○○至其彰化住處取回上開
    手機，並以此脅迫之方式使甲○○行無義務之事而出面處理
    債務」，惟業經公訴檢察官於本院審理時更正表示被告此部
    分行為應不構成犯罪，故不在檢察官請求法院裁判範圍內，
    本院就該部分自無庸予以審究，特予敘明。
據上論斷，應依刑事訴訟法第二百九十九條第一項前段，刑法第
二條第一項前段、第三百零四條第一項、第三百零五條、（修正
前）第五十五條、（修正前）第四十一條第一項前段，罰金罰鍰
提高標準條例第一條前段、（修正前）第二條，現行法規所定貨
幣單位折算新臺幣條例第二條，判決如主文。
中　　華　　民　　國　　 96　　年　　3　　月　　30　　日
                  刑事第十二庭  審判長 法  官  莊深淵
                                       法  官  蔡建興
                                       法  官  羅智文
上正本證明與原本無異。
如不服本判決，應於送達後十日內向本院提出上訴狀（須附繕本
），上訴於臺灣高等法院臺中分院。
                                       書記官  廖春玉
中　　華　　民　　國　　96　　年　　 3　　月　　30　　日
附錄本案論罪科刑法條
刑法第304條第1項
以強暴、脅迫使人行無義務之事或妨害人行使權利者，處3年以
下有期徒刑、拘役或300元以下罰金。
刑法第305條
以加害生命、身體、自由、名譽、財產之事，恐嚇他人致生危害
於安全者，處2年以下有期徒刑、拘役或300元以下罰金。
